臺灣屏東地方法院刑事判決　　　　　　 100年度交訴字第48號
公　訴　人　臺灣屏東地方法院檢察署檢察官
被　　　告　李文勝
上列被告因過失致死等案件，經檢察官提起公訴（99年度偵字第
8203、11112 號），被告於準備程序中，就被訴事實為有罪之陳
述，本院告知其簡式審判程序之旨，聽取當事人意見後，裁定由
受命法官獨任依簡式審判程序審理，茲判決如下：
    主  文
李文勝犯過失致人於死罪，處有期徒刑肆月，如易科罰金，以新
臺幣壹仟元折算壹日。緩刑貳年。
    事  實
一、李文勝於民國99年8 月10日晚上7 時57分許，駕駛車牌號碼
    5157-MH 號之自用小貨車返回屏東縣潮州鎮○○里○○路24
    0 號住處，欲將上開自小貨車停放在屏東縣潮州鎮○○里○
    ○路258 號前之空地時，為調整上開自小貨車之停放位置，
    ，遂由南往北方向倒車，其本應注意汽車倒車時，應顯示倒
    車燈光或手勢後，謹慎緩慢後倒，並應注意其他車輛及行人
    ，而依當時天候晴、夜間有照明、柏油路面乾燥、無缺陷，
    且視距良好，並無不能注意之情形，竟疏於注意車後車輛之
    行進，貿然倒車，適有潘文忠騎乘車牌號碼H9V-761 號之普
    通重型機車，沿屏東縣潮州鎮○○路由西往東方向直行而來
    ，見狀閃避不及，2 車因而發生碰撞，致潘文忠人車倒地，
    隨即遭王秀慧所駕駛之車牌號碼F5-5895 號自小客車碰撞，
    因此受有開放性顱骨穹窿骨折、急性呼吸衰竭等傷害，經送
    醫不治死亡（王秀慧所涉過失致人於死犯行，業經臺灣屏東
    地方法院檢察署檢察官為不起訴處分）。李文勝於肇事後，
    在具偵查犯罪權限之公務員尚不知何人為肇事者前，於屏東
    縣政府警察局交通警察隊潮州小隊警員張永忠前往現場處理
    時，主動告以其為肇事者而願接受裁判。
二、案經潘文忠配偶陳秀芳（更名前為陳今芳）告訴及屏東縣政
    府警察局潮州分局報告臺灣屏東地方法院檢察署檢察官偵查
    起訴。
    理  由
一、對被告李文勝於上開時、地，因未注意車後車輛之行進，貿
    然倒車，致與被害人潘文忠所騎乘之上開機車發生碰撞，被
    害人因而死亡之事實，業經被告於本院審理時坦承不諱；被
    告、王秀慧之肇事經過及現場情形，則有道路交通事故調查
    報告表(一)(二)各1 份、道路交通事故現場圖1 份、刑案現場勘
    察報告1 份、現場照片25張及監視錄影翻拍畫面6 張存卷可
    參（見警卷第33、35至49頁；相驗卷第66頁至第77頁背面；
    99偵8203偵查卷第51至53頁）。另被害人因車禍受有開放性
    顱骨穹窿骨折、急性呼吸衰竭等傷害，於99年8 月10日晚上
    7 時59分許死亡乙節，亦經臺灣屏東地方法院檢察署檢察官
    督同法醫師相驗屬實，有相驗筆錄、相驗屍體證明書、檢驗
    報告書、安泰醫療社團法人潮州安泰醫院診斷證明書各1 份
    、相驗照片5 張附卷可考（見警卷第24至26頁；相驗卷第46
    至54、60頁），均與被告上開自白互核相符。按汽車倒車時
    ，應顯示倒車燈光或手勢後，謹慎緩慢後倒，並應注意其他
    車輛及行人，道路交通安全規則第110 條第2 款定有明文。
    查被告既領有汽車駕駛執照（見相驗卷第15頁），對於上開
    規定自知之甚稔，而依上開道路交通事故調查報告表及現場
    照片所示，車禍當時天候晴、夜間有照明、柏油路面乾燥、
    無缺陷，且視距良好，並無不能注意之情事，是被告於倒車
    時疏於注意車後其他車輛，致本件車禍之發生，並使被害人
    死亡之事實，甚為明確。本件車禍經臺灣省高屏澎區車輛行
    車事故鑑定委員會及臺灣省車輛行車事故覆議鑑定委員會鑑
    定後，亦認被告駕駛上開自用小貨車倒車時，未注意讓車道
    行進中車輛先行為肇事原因，有臺灣省高屏澎區車輛行車事
    故鑑定委員會99年11月19日高屏澎鑑字第0996003684號函暨
    所附鑑定意見書、臺灣省車輛行車事故覆議鑑定委員會100
    年2 月18日覆議字第1006200617號函各1 份在卷可佐（見99
    偵8203偵查卷第35至37、50頁），足認被告就車禍之發生確
    有過失，而過失行為與被害人死亡結果間具因果關係。本案
    事證明確，被告犯行洵堪認定，應依法論科。
二、核被告所為，係犯刑法第276 條第1 項之過失致人於死罪。
    被告於本院審理時雖陳稱其平日工作為汽車修護，並會駕駛
    汽車前往工作，然又自承其於肇事當日係因修車工作完畢，
    遂駕駛上開自用小貨車返回前揭住處，乃欲將上開自用小貨
    車停放在屏東縣潮州鎮○○里○○路258 號前之空地（見本
    院卷第26頁），可見被告斯時駕駛上開自用小貨車倒車，已
    與其主要修車業務欠缺直接、密切之關係，尚難認其倒車之
    行為屬於其業務之範圍，本院自無變更應適用法條為刑法第
    276 條第2 項之業務過失致人於死罪之必要，附此敘明。被
    告於肇事後，在具偵查犯罪權限之公務員發覺何人為肇事者
    前，於員警前往車禍現場處理時，當場表明其為肇事人而願
    受裁判乙節，有屏東縣政府警察局道路交通事故肇事人自首
    情形紀錄表1 份在卷可佐（見相驗卷第28頁），核與自首要
    件相符，茲依刑法第62條前段之規定，減輕其刑。爰審酌被
    告因駕車疏失，造成無可彌補之損害，所生危害非輕，惟事
    後已與被害人家屬達成民事調解，有屏東縣潮州鎮調解委員
    會調解筆錄1 份附卷可參（見本院卷第32頁），而告訴人陳
    秀芳亦表達願意原諒被告（見本院卷第31頁），且被告於本
    院審理過程中坦承犯行，犯後態度尚無不良，暨被告之生活
    狀況、智識程度、素行、被害人酒後駕車（見警卷第73頁）
    等一切情狀，量處如主文所示之刑，並諭知易科罰金之折算
    標準。另被告未曾因故意犯罪受有期徒刑以上刑之宣告，有
    臺灣高等法院被告前案紀錄表1 份附卷可佐（見本院卷第7
    頁），其雖因倒車不慎致犯本罪，然事後表達悔悟，並已與
    被害人家屬達成民事調解，有屏東縣潮州鎮調解委員會調解
    筆錄1 份附卷可參（見本院卷第32頁），並經告訴人表達願
    意原諒被告（見本院卷第31頁），則被告經此偵、審程序之
    教訓，當知所警惕，依其犯罪情節及犯後態度，信無再犯之
    虞，本院認所宣告之刑以暫不執行為適當，併諭知緩刑2 年
    ，以啟自新。
據上論斷，應依刑事訴訟法第273 條之1 第1 項、第284 條之1
、第299 條第1 項前段，刑法第276 條第1 項、第62條前段、第
41條第1 項前段、第74條第1 項第1 款，刑法施行法第1 條之1
第1 項、第2 項前段，判決如主文。
本案經檢察官潘國威到庭執行職務。
中    華    民    國   100    年    6     月    21    日
                    交通法庭    法  官  許嘉仁
以上正本證明與原本無異。
如不服本判決應於收受判決後10日內向本院提出上訴書狀，並
應敘述具體理由；其未敘述上訴理由者，應於上訴期間屆滿後
20日內向本院補提理由書（均須按他造當事人之人數附繕本）
「切勿逕送上級法院」。
中    華    民    國   100    年    6     月    21    日
                                書記官  劉淑蓉
附錄本案論罪科刑之法條：
中華民國刑法第276條
（過失致死罪）
因過失致人於死者，處 2 年以下有期徒刑、拘役或 2 千元以下
罰金。
從事業務之人，因業務上之過失犯前項之罪者，處 5 年以下有
期徒刑或拘役，得併科 3 千元以下罰金。